臺灣高等法院高雄分院刑事判決　　　　　　　　　　　九十三年度上訴字第七七號
　　　上　訴　人　台灣高雄地方法院檢察署檢察官
　　　被　　　告　甲○○
　　　選任辯護人　陳廷棟
右上訴人因被告業務過失致死案件，不服臺灣高雄地方法院九十一年度訴字第三二七
二號中華民國九十二年十一月二十八日第一審判決（起訴案號：臺灣高雄地方法院檢
察署九十年度偵字第一八０六一號、第一八四五九號），提起上訴，本院判決如左：
    主  文
上訴駁回。
    事  實
一、甲○○係領有高雄市護理師護士公會辦理之「病患服務員」訓練結業證書之看護
    人員，自民國九十年九月九日起受雇於位在高雄市前鎮區○○○路二０五號、二
    ０七號五樓之「私立親親養護中心」（下稱親親養護中心）擔任看護工，負責照
    護老人並協助老人更換尿布、上下床、洗澡、上廁所、吃飯等工作，為從事業務
    之人。緣「親親養護中心」主任蘇美珍（另案經檢察官聲請以簡易判決處刑），
    於九十年九月十二日十八時許指派甲○○於翌日即同年月十三日負責照顧該中心
    五樓Ｂ區包括陳童祿在內之十六位老人。甲○○為專業之看護人員，明知其所照
    護者多為生活自理能力缺損之臥床、癱瘓或患有老人癡呆症之老人，本應隨時注
    意該等老人之動靜安全及在旁照料，以便遇有緊急情形即可採取必要之救護措施
    ，且依當時情形並無不能注意之情事，甲○○竟疏未注意及此，於九十年九月十
    三日十三時許，容任陳童祿獨自乘坐輪椅於未設有止滑墊及安全門未隨手關閉之
    五樓樓層到處滑動，致陳童祿自行乘坐輪椅從五樓之安全門順著樓梯跌落至四樓
    樓梯間，而受有頭部外傷併腦挫傷、左額部及右頂部撕裂傷等傷害，經該中心外
    籍看護人員安妮發現後，由蘇美珍協助送往高雄佑生醫院急救，延至同日二十二
    時不治死亡。
二、案經被害人陳童祿之子乙○○訴由高雄市政府警察局前鎮分局報告臺灣高雄地方
    法院檢察署檢察官偵查起訴。
    理  由
一、訊據被告甲○○對其擔任「親親養護中心」看護員，於右揭時、地，因容任被害
    人陳童祿獨自乘坐輪椅於未設有止滑墊及安全門未隨手關閉之五樓樓層到處滑動
    ，致陳童祿自行乘坐輪椅從五樓之安全門順著樓梯跌落至四樓樓梯間送醫不治死
    亡之事實，於原審及本院審理時均坦承不諱，核與證人蘇美珍、曾瑞卿於原審證
    述被害人係由被告負責照護之情節，及證人安妮、黃嘉文證述被害人當日中午時
    分獨自乘坐輪椅於五樓樓層到處滑動之情節，大致相符；又被害人陳童祿確係因
    頭部外傷併腦挫傷、左額部及右頂部撕裂傷，經送高雄祐生醫院急救後，延至九
    十年九月十三日二十二時許不治死亡等情，亦經臺灣高雄地方法院檢察署檢察官
    會同法醫師相驗屬實，有該署之勘驗筆錄、鑑定驗斷書及相驗屍體證明書等在卷
    可稽；另被告為專業之看護人員，其明知所負責照護者多為生活自理能力缺損之
    臥床、癱瘓或患有老人癡呆症之老人，本應隨時注意老人之動靜安全及在旁照料
    ，以便遇有緊急情形即可採取必要之救護措施，然被告卻疏未注意及此，容任被
    害人陳童祿獨自乘坐輪椅於未設有止滑墊及安全門未隨手關閉之樓層到處滑動，
    致被害人陳童祿跌落樓梯間，足見被告確有未善盡照護職責之過失甚明，且被害
    人陳童祿之死亡與被告之過失行為間有相當之因果關係。綜上所述，本件事證明
    確，被告業務過失致死犯行，洵堪認定。
二、查被告甲○○係「親親養護中心」之看護人員，擔任該養護中心老人日常照顧養
    護職務，為從事業務之人，其於執行職務時因疏忽致被害人於死，核其所為，係
    犯刑法第二百七十六條第二項之業務過失致死罪。
三、原審以被告罪證明確，因予適用刑法第二百七十六條第二項、第七十四條第一款
    、第四十一條第一項，罰金罰鍰提高標準條例第一條前段、第二條之規定，並審
    酌被告為專業之看護人員，竟容任失智之老人獨自乘坐輪椅到處滑行之過失程度
    ，惟念其於九十年九月九日始正式任職於「親親養護中心」，迄案發時（即同年
    月十三日）僅五日，有「親親養護中心」之考勤表在卷足參，對於其所負責照護
    老人之習性尚未熟稔，又被告當時所負責照護五Ｂ區域之老人共有十六名等情，
    亦有「親親養護中心」住民收容名冊一份可憑，被告疏於照護被害人之責任尚屬
    輕微，犯後坦承犯行等一切情狀，量處拘役五十日，併諭知如易科罰金之折算標
    準；又查，被告前未曾受有期徒刑以上刑之宣告，有臺灣高等法院被告全國前案
    紀錄表及臺灣高雄地方法院檢察署刑案資料查註紀錄表可按，僅因一時疏於注意
    ，致罹刑典，事後已坦承犯行，深具悔意，且業與被害人之家屬達成民事和解，
    顯見有彌補過錯之心，歷此刑之宣告後，應知所警惕而無再犯之虞，原審衡情認
    暫不執行其刑為適當，爰併予以宣告緩刑二年，以啟自新，原審認事用法核無違
    誤，所處之刑亦屬適當。檢察官循告訴人具狀請求上訴意旨，略以死者並未經解
    剖，且非失智老人，被告為從事業務之人，理當發揮愛心與所學，細心照護老人
    ，如今卻因被告一時疏忽，造成不可挽回之悲劇，死者子女悲痛之情，形同刀割
    ，豈能輕言看護者所負責任輕微，蔑視生命之可貴，被告與被害人家屬纏訟二年
    多，這段期間從未有人出面認錯負責，更無達成任何民事上和解之事實，故原審
    判決理由與事實有所出入等情為由，指摘原判決不當；而檢察官另補充，本案業
    經臺灣高雄地方法院民事庭判處被告應賠償被害人家屬，有該民事判決書一份在
    卷可憑，本無和解之必要，且被告所屬老人養護中心之負責人亦因本案涉及業務
    過失致死罪行，亦經檢察官提起公訴，足見該老人養護中心亦應負民事上僱用人
    侵權責任，是告訴人之權益當可獲得保障，何況被告剛到該安養中心幾天，養護
    中心未盡告知之責，亦難辭其咎，本案尚非完全可歸責於被告等語。可見檢察官
    上訴，為無理由，應予駁回。
據上論斷，應依刑事訴訟法第三百六十八條，判決如主文。
本案經檢察官陳國全到庭執行職務。
中      華      民      國    九十三    年      三      月      十      日
                              臺灣高等法院高雄分院刑事第二庭
                                  審判長法官  林正雄
                                        法官  陳啟造
                                        法官  黃壽燕
右正本證明與原本無異。
如不服本判決應於收受本判決後十日內向本院提出上訴書狀，其未述上訴理由者，
並得於提起上訴後十日內向本院補提理由書狀（均須按他造當事人之人數附繕本)「
切勿逕送上級法院」。
                                      書記官  黃一秋
中    華    民    國      九十三      年      三      月       十       日
附錄本判決論罪科刑法條：
刑法第二百七十六條
  因過失致人於死者，處二年以下有期徒刑、拘役或二千元以下罰金。
  從事業務之人，因業務上之過失犯前項之罪者，處五年以下有期徒刑或拘役，得併
  科三千元以下罰金。
